【裁判字號】    96,重訴,91
【裁判日期】    970123
【裁判案由】    損害賠償
【裁判全文】
臺灣雲林地方法院民事判決              96年度重訴字第91號
原      告  丁○○
            己○○
            丙○○
                      18號之.
            戊○○
                      樓之3
共      同
訴訟代理人  乙○○
被      告  甲○○
                      （現於台灣雲林第二監獄執行中）
上列當事人間請求損害賠償事件，本院於民國97年1 月9 日言詞
辯論終結，判決如下：
    主  文
被告應給付原告丙○○新台幣壹佰零萬玖仟佰拾貳元，及
自民國九十六年十月十三日起至清償日止，按週年利率百分之五
計算之利息。
被告應給付原告己○○新台幣壹佰拾肆萬陸仟玖佰拾壹元，
及自民國九十六年十月十三日起至清償日止，按週年利率百分之
五計算之利息。
被告應各給付原告丁○○、戊○○新台幣捌拾萬元，及均自民國
九十六年十月十三日起至清償日止，按週年利率百分之五計算之
利息。
原告其餘之訴駁回。
訴訟費用由被告負擔十分之九，餘由原告負擔。
本判決第一項於原告丙○○以新台幣拾伍萬元為被告供擔保後
，得假執行，但被告如以新台幣壹佰零萬玖仟佰拾貳元，
為原告丙○○預供擔保後，得免假執行。
本判決第二項於原告己○○以新台幣肆拾伍萬元為被告供擔保後
，得假執行，但被告如以新台幣壹佰拾肆萬陸仟玖佰拾壹元
，為原告己○○預供擔保後，得免假執行。
本判決第三項於原告丁○○、戊○○各以新台幣貳拾柒萬元為被
告供擔保後，得假執行，但被告如各以新台幣捌拾萬元，為原告
丁○○、戊○○預供擔保後，得免假執行。
原告其餘假執行之聲請駁回。
    事實及理由
一、原告主張：被告於民國96年5 月14日殺害原告之被繼承人翁
    素華死亡之犯行，業經本院96年度重訴字第7 號判決有期徒
    刑12年、褫奪公權8 年確定在案。原告丙○○、己○○乃為
    訴外人翁素華之父母，其餘原告則為其子女，原告丙○○受
    有扶養費新台幣（下同）208,333 元、精神上損害100 萬元
    之損害；原告己○○受有殯葬費用297,100 元、扶養費208,
    333 元、精神上損害100 萬元之損害；其餘原告則各受有10
    0 萬元之精神上損害，爰依侵權行為損害賠償請求權提起本
    訴等語。並聲明：
  (一)被告應給付原告丙○○1,208,333 元，及自起訴狀繕本送達
    之翌日起至清償日止，按週年利率5%計算之利息。
  (二)被告應給付原告己○○1,505,433 元，及自起訴狀繕本送達
    之翌日起至清償日止，按週年利率5%計算之利息。
  (三)被告應給付原告丁○○、戊○○各100 萬元，及均自起訴狀
    繕本送達之翌日起至清償日止，按週年利率5%計算之利息。
  (四)願供擔保，請准宣告假執行。
二、被告則以：被告確有殺害訴外人翁素華死亡之犯行，對原告
    表示對不起，惟原告請求賠償之金額過高，被告無法負擔等
    語，資為抗辯。並聲明：
  (一)原告之訴駁回。
  (二)如受不利判決，願供擔保，請准宣告免於假執行。
三、兩造不爭執之事實：
  (一)被告與訴外人翁素華本為男女朋友，兩人同居在雲林縣虎尾
    鎮○○路121 巷1 號8 樓之25租處。被告、訴外人翁素華因
    為情感上的因素，偶有爭執，訴外人翁素華曾表達另覓良人
    之意，被告心裡不舒服，內心積怨。於96年 5月14日上午 6
    時許，訴外人翁素華因被告未能滿足其經濟上的需求，與被
    告又起了口角，爭執中，訴外人翁素華奚落被告：「出去，
    沒有錢就不要在這裡。」，被告自認房租由其支付，訴外人
    翁素華還趕其出門，又因經濟拮据，讓訴外人翁素華看不起
    ，深覺受辱，升起盛怒，見訴外人翁素華躺在床上，心生殺
    人之犯意，上床從正面徒手掐住訴外人翁素華的脖子，欲致
    訴外人翁素華於死，訴外人翁素華被掐後，掙開被告的手，
    坐起，被告隨即自訴外人翁素華的背後，以雙手環抱的方式
    ，勒緊並絞扼坐在床上之訴外人翁素華的頸部，約2 分鐘之
    久，訴外人翁素華無法出聲呼救，雖掙扎但無用，本能性地
    用盡最後一力掙脫，與被告同自床上跌落地上，被告也鬆了
    手。但訴外人翁素華因被告雙手用力絞扼頸部，頸總動脈周
    圍之頸動脈竇內之「重覺受器Baroreceptor」，受強力壓迫
    而併發心臟傳導束嚴重受阻，導致「心因性猝死」，當場死
    亡。被告見訴外人翁素華不動已死，心裡害怕、後悔，開始
    喝米酒，決定償命，酒畢，持刀割腕自殺，於同日上午 7時
    許，被告打電話給訴外人陳桓塵，請訴外人陳桓塵轉告另1
    友人陳寶玉，其與訴外人翁素華已死。訴外人陳桓塵聞訊知
    事有蹊蹺，與訴外人陳寶玉同至被告與訴外人翁素華同居上
    址察看，發現大門鎖住，立即報警處理，經鎖匠開門，進入
    後發現訴外人翁素華躺在地上，被告側躺在滿是鮮血的床上
    ，員警察覺被告尚有氣息，送醫急救，挽回生命。被告上開
    殺人犯行，業經本院以96年度重訴字第7 號判處有期徒刑12
    年，褫奪公權8 年確定在案。
  (二)原告己○○支付訴外人翁素華殯葬費用297,100元。
  (三)原告丙○○、己○○共育有訴外人謝翁女欉、翁瑞強、翁素
    雲、翁瑞雄、翁素華、翁瑞棟共計6 名子女，訴外人翁瑞強
    於74年6月14日死亡，其繼承人翁志龍依法負扶養義務。
  (四)原告丙○○、己○○苟符合扶養費之請求權規定者，則以扶
    養親屬免稅額未滿70歲每年每人74,000元，年滿70歲者每年
    每人免稅額111,000 元為計算標準。
  (五)稅務電子閘門財產所得調件明細表、兩造呈報之職業、教育
    、收入等身分地位證明文件。
四、按不法侵害他人致死者，對於支出醫療及增加生活上需要之
    費用或殯葬費之人，應負損害賠償責任；被害人對於第三人
    負有法定扶養義務者，加害人對於第三人亦應負損害賠償責
    任；不法侵害他人致死者，被害人之父、母、子、女及配偶
    ，雖非財產上之損害，亦得請求賠償相當之金額；直系血親
    相互間，互負扶養之義務，民法第192 條、第194 條、第11
    14條第1 款分別定有明文。經查，被告殺害訴外人翁素華死
    亡，而原告丙○○、己○○係訴外人翁素華之父、母，原告
    丁○○、戊○○係訴外人翁素華之子女，原告依法自得請求
    被告賠償，茲將請求金額分述如下：
  (一)殯葬費部分：
    原告己○○主張其為訴外人翁素華支出殯葬費297,100 元之
    事實，業據其提出之殯葬費收據3 紙為證，經核均係喪葬、
    習俗所必要，亦無過高，自應認係必要之殯葬費用，且為被
    告所不爭執，是原告己○○受有殯葬費之損害為297,100 元
    。
  (二)扶養費部分：
  1.按觀諸民法第一千一百十七條，受扶養權利者，以不能維持
    生活而無謀生能力者為限。前項無謀生能力之限制，於直系
    血親屬不適用之。亦即直系血親尊親屬，仍以不能維持生活
    為限，始有受扶養之權利（參見最高法院62年度第 2次民事
    庭總會決議）。又按當事人主張有利於己之事實者，就其事
    實有舉證之責任，被上訴人請求上訴人賠償扶養費，自應由
    被上訴人就其主張不能維持生活有受扶養權利之事實負舉證
    責任（最高法院84年度台上字第291 號判決可資參照）。
  2.原告丙○○、己○○主張其等為訴外人翁素華之父母，依民
    法第1114條、第1116條之規定，訴外人翁素華對原告丙○○
    、己○○負有扶養義務，爰請求被告賠償其等扶養費各208,
    333 元等語，惟為被告所否認，則揆之上開說明，原告丙○○、己○○自應就其等不能維持生活有受扶養權利之事實負
    舉證責任。經查，原告丙○○、己○○主張其等分別於21年
    1 月10日、20年4 月4 日出生，現均無業，名下均無不動產
    及動產，其等於訴外人翁素華死亡之時，現年分別為75歲、
    76歲等情，業據其等提出戶籍謄本為證，復有稅務電子閘門
    財產所得調件明細表為證，足認原告丙○○、己○○不能維
    持生活，自堪信原告丙○○、己○○上開主張為真實，被告
    空言否認，自不足採，是原告丙○○、己○○請求被告給付
    扶養費，依法自屬有據。
  3.茲就原告丙○○、己○○請求被告給付扶養費計算如下：
  (1)原告丙○○於訴外人翁素華死亡時，現年75歲，依台灣地區
    男性平均餘命表所示，90年時年齡75歲之男子尚有8.92年之
    平均餘命，則原告丙○○主張伊尚有餘命10年等語，於逾上
    開餘命年數，為無所據，不足採信。按照96年度綜合所得稅
    結算申報書可知，受撫養之親屬在70歲以下，每人每年之免
    稅額為74,000元，70歲以上，每人每年之免稅額為 111,000
    元，則原告丙○○按每年扶養親屬寬減額111,000 元計算，
    再依霍夫曼計算式扣除中間利息，因原告丙○○育有子女 6
    名，訴外人翁瑞強於74年6 月14日死亡，其繼承人翁志龍依
    法負扶養義務，該6 人共負扶養之責（民法第1115條規定參
    照），另原告丙○○已於65年12月21日與原告己○○離婚，
    依法原告己○○對原告丙○○即無法定扶養義務，則據此計
    算，原告丙○○得請求之扶養費為139,332 元，是原告丙○○請求被告賠償扶養費139,332 元，為有理由，應予准許，
    逾此範圍之請求，為無理由，不應准許。
    （計算式：[111000 ×6.00000000＋111000×0.92×（7.00
    000000－0.00000000）] ÷6 ＝139,332 （小數點以下4 捨
    5 入，以下均同）
  (2)原告己○○於訴外人翁素華死亡時，現年76歲，依台灣地區
    女性平均餘命表所示，90年時年齡76歲之女子尚有9.74年之
    平均餘命，則原告己○○主張伊尚有餘命10年等語，於逾上
    開餘命年數，為無所據，不足採信。按照96年度綜合所得稅
    結算申報書可知，受撫養之親屬在70歲以下，每人每年之免
    稅額為74,000元，70歲以上，每人每年之免稅額為 111,000
    元，則原告己○○按每年扶養親屬寬減額111,000 元計算，
    再依霍夫曼計算式扣除中間利息，因原告己○○育有子女 6
    名，訴外人翁瑞強於74年6 月14日死亡，其繼承人翁志龍依
    法負扶養義務，該6 人共負扶養之責（民法第1115條規定參
    照），另原告己○○已於65年12月21日與原告丙○○離婚，
    依法原告丙○○對原告己○○即無法定扶養義務，則據此計
    算，原告己○○得請求之扶養費為149,831 元，是原告己○○請求被告賠償扶養費149,831 元，為有理由，應予准許，
    逾此範圍之請求，為無理由，不應准許。
    （計算式：[111000 ×7.00000000＋111000×0.74×（8.00
    000000－0.00000000）] ÷6 ＝149,831）
  (三)精神慰撫金部分：
    本院斟酌原告丙○○為國小畢業，現無業，名下無不動產及
    動產，於95年度並無申報所得資料（卷附稅務電子閘門財產
    所得調件明細表參照）；原告己○○不識字，現為家管，名
    下無不動產及動產，於95年度受有92元之利息所得（見上開
    財產所得調件明細表）；彼等二人為訴外人翁素華之父母，
    於訴外人翁素華遭被告殺害死亡時分別為75歲、76歲，本期
    晚年，由訴外人翁素華反哺奉養，承歡膝下，怎料遽然喪女
    ，白髮人送黑髮人，精神煎熬非比尋常。又原告丁○○為高
    職畢業，現為油漆工，名下無不動產及動產，於94年度受有
    共計309,215 元之薪資所得（見上開財產所得調件明細表）
    ；原告戊○○為高職畢業，現為旅行社專員，名下無動產，
    有2 筆不動產，於95年度受有共計214,200 元之薪資所得（
    見上開財產所得調件明細表）；原告丁○○、戊○○為訴外
    人翁素華之子女，本期於翁素華晚年得以反哺奉養，承歡膝
    下，卻因被告上開殺人犯行橫遭變故，而失所依祜，乃屬人
    生至慟，渠等之精神煎熬非比尋常。被告為國小肄業，事發
    前擔任混凝土司機，月收入約3 萬餘元，名下無動產，有8
    筆不動產，於95年度受有共計74,569元之薪資所得（見上開
    財產所得調件明細表），經濟狀況普通，被告事發後就對其
    殺死訴外人翁素華之犯行坦承不諱，雖其犯後自殺，有畏罪
    的情形，但其中還兼容著後悔與歉意，而願以命相賠，死意
    甚堅，與單純脫免刑責之情況不同，足認被告有和解之誠意
    ，僅因原告要求之數額過鉅，而無法達成和解等一切情狀，
    認原告丙○○、己○○各請求90萬元、其餘原告各請求80萬
    元之精神慰撫金為適當。
五、從而，原告丙○○、己○○、丁○○、戊○○依據侵權行為
    損害賠償請求權之法律關係，分別請求被告賠償 1,039,332
    元、1,346,931 元、800,000 元、800,000 元，及均自起訴
    狀繕本送達被告之翌日即96年10月13日起至清償日止，按週
    年利率5%計算之利息部分，為有理由，均應予准許，逾此部
    分之請求，為無理由，均應予駁回。另兩造分別陳明願供擔
    保為假執行或免為假執行，經核原告勝訴部分，均核無不合
    ，爰分別酌定相當擔保金額宣告之。至於原告敗訴部分，其
    假執行宣告之聲請亦失所附麗，應併予駁回。
六、訴訟費用負擔之依據：民事訴訟法第79條、第85條第1 項前
    段。
中    華    民    國    97    年    1     月    23    日
                  民事第二庭    法  官  陳秋如
以上正本係照原本作成
如對本判決上訴，須於判決送達後20日內向本院提出上訴狀（需
附繕本）
中    華    民    國    97    年    1     月    23    日
                                書記官  王秀如


司法院資訊處製作；財團法人民間司法改革基金會備份。
